臺灣板橋地方法院刑事判決　　　　　　　 96年度易字第728號
公　訴　人　臺灣板橋地方法院檢察署檢察官
被　　　告　甲○○
上列被告因違反毒品危害防制條例案件，經檢察官提起公訴（95
年度偵字第8087號），本院判決如下：
           主  文
甲○○施用第二級毒品，處有期徒刑捌月。減為有期徒刑肆月，
如易科罰金，以新臺幣壹仟元折算壹日。
           事  實
一、甲○○（原名「屠建勳」）曾於民國94年間，因施用毒品案
    件，經本院以94年度毒聲字第1278號裁定送觀察、勒戒，認
    無繼續施用毒品之傾向，經臺灣板橋地方法院檢察署檢察官
    於94年12月28日以94年度毒偵緝字第557 號、毒偵字第2482
    號不起訴處分確定。詎其仍不思悔改，於前揭觀察勒戒執行
    完畢釋放後5 年內，竟基於施用第二級毒品甲基安非他命（
    起訴書誤載為「安非他命」）之犯意，於95年9 月25日下午
    3 時5 分許為警採尿回溯96小時內之某時，在不詳地點，以
    不詳方法，施用第二級毒品甲基安非他命。嗣於95年9 月25
    日下午2 時10分許，在臺北縣板橋市○○街31巷2 號前為警
    查獲，經採驗尿液後，查悉上情。
二、案經臺北縣政府警察局土城分局移送臺灣板橋地方法院檢察
    署檢察官偵查起訴。
    理  由
一、訊之被告甲○○固坦承有於前揭時地為警查獲而採尿送驗之
    事實，惟矢口否認有何施用第二級毒品甲基安非他命之犯行
    ，辯稱：伊並未於前揭時地施用第二級毒品甲基安非他命，
    而伊為警採尿時，並未親自封緘，該尿液檢驗報告不能證明
    伊有施用第二級毒品甲基安非他命云云。經查：
  (一)被告有於前揭時地為警查獲並採尿送驗一節，已據其於本院
    準備程序時坦承不諱（見本院卷第53頁），並經其於警詢時
    陳稱：「（問：今警方所採集尿液以北縣警土刑字第095003
    1962-1號，經送台灣科技檢驗所檢驗，如尿液經檢驗呈陽性
    反應，將依毒品案移板橋地檢偵辦，你是否瞭解？）我知道
    」、「（問：今警方所提供二瓶尿瓶是否為你所親自清洗而
    排放尿液？）是的」等語明確（見偵查卷第5 頁）。而其於
    前揭時地為警查獲時所採取之尿液，經送請台灣檢驗科技股
    份有限公司檢驗結果，甲基安非他命類呈陽性反應，亦有該
    公司95年10月18日報告編號CH/2006/A0158 號濫用藥物尿液
    檢驗報告1 紙附卷可稽。上開臺灣檢驗科技股份有限公司出
    具之濫用藥物尿液檢驗報告係以酵素免疫分析法初步檢驗，
    再以極精密之氣相層析質譜儀分析法（GC\MS） 確認，尿中
    均檢出安非他命類甲基安非他命部分之數值，高於標準值，
    按以免疫分析法鑑驗時，當其他藥物與安非他命化學結構相
    近才可能引起偽陽性反應。檢體再經氣相層析質譜儀確認，
    可將免疫分析法所造成之偽陽性結果排除，不致產生安非他
    命偽陽性反應，業據行政院衛生署管制藥品管理局90年1 月
    20日管檢字第91091 號及90年8 月16日管檢字第96946 號函
    載述甚明。本件被告尿液經檢驗，已足認尿中就安非他命類
    甲基安非他命部分之數值，高於標準值甚多。又查甲基安非
    他命經口服投與後，約百分之70於24小時內自尿中排出，約
    百分之90於96小時內自尿中排出，由於目前國內尿液中甲基
    安非他命之檢驗僅為鑑定其是否呈陽性反應，尚未定其含量
    ，且甲基安非他命成分之檢出與其投與方式、投與量、個人
    體質、採尿時間與檢測儀器之精密度等諸多因素有關，因此
    僅憑尿液中呈甲基安非他命陽性反應，並無法確實推算吸食
    時間距採集時間之長短，惟依上述資料推斷，最長可能不會
    超過4 日即96小時，此經行政院衛生署藥物食品檢驗局於81
    年2 月8 日以（81）藥檢壹字第001156號函釋明在案。足見
    被告於95年9 月25日下午3 時5 分許為警採尿回溯96小時內
    之某時應有施用甲基安非他命。
  (二)被告雖否認有於前揭時地施用第二級毒品甲基安非他命，並
    辯稱上開採集之尿液未經伊親自封緘云云，然上開被告尿液
    係由被告親自採尿、簽名、捺印、封緘，已據證人即負責採
    集被告尿液之員警李雲生於本院審理時具結證稱：「（問：
    被告採尿過程為何？）我陪同被告到廁所，被告是拿兩個空
    瓶子進去，出來之後我當面拿瓶子給被告簽名、封緘，當時
    是由我一個人負責筆錄的製作及採尿，採尿過程中沒有其他
    人」、「（問：所以封緘不是由你所為？）是由被告簽名捺
    印後，由我在被告面前進行封緘」、「（問：該過程中，尿
    液是否有可能被調包或弄錯？）不可能，因為過程中我們是
    封緘後，集中保管，再由檢驗公司來收，不可能調包，而且
    上面都有編碼，不會弄錯」、「採尿是當著被告的面封好，
    因被告是通緝到案，但因他有毒品前科，所以我才跟他採尿
    ，但採尿後封緘好，就將被告移送到法院」等語在卷（見本
    院卷第67頁），再參以被告曾於94年間，因施用毒品案件，
    經本院以94年度毒聲字第1278號裁定送觀察、勒戒，認無繼
    續施用毒品之傾向，經臺灣板橋地方法院檢察署檢察官於94
    年12月28日以94年度毒偵緝字第557 號、毒偵字第2482號不
    起訴處分確定，有臺灣高等法院被告前案紀錄表及前開不起
    訴處分書各1 件附卷可稽，足知被告並非無經警採尿送驗之
    經驗，自不可能未經親自或見證封緘之理，益徵證人李雲生
    所述應可採信。
  (三)綜上所述，被告所辯，顯係事後卸責之詞，不足採信。另查
    人體施用甲基安非他命後，其主要代謝物中，未改變型態之
    甲基安非他命占施用劑量達百分之43，安非他命則約為百分
    之5 ；人體若係施用安非他命後，主要代謝物中則有未改變
    型態之安非他命，但無甲基安非他命，此經法務部調查局以
    93年5 月4 日調科壹字第09362413980 號函釋明在案。足見
    人體若施用安非他命，其尿液代謝物不可能出現甲基安非他
    命，惟人體若施用甲基安非他命，其尿液代謝物除主要有甲
    基安非他命外，亦可能有少量之安非他命。是本件被告之尿
    液除呈現較少量之安非他命陽性反應外，主要係呈現甲基安
    非他命之陽性反應，依上開函示，被告自不可能係施用安非
    他命，而應係施用甲基安非他命。公訴意旨認被告係施用安
    非他命，顯係誤解，附此敘明。末查，被告曾於94年間，因
    施用毒品案件，經本院以94年度毒聲字第1278號裁定送觀察
    、勒戒，認無繼續施用毒品之傾向，經臺灣板橋地方法院檢
    察署檢察官於94年12月28日以94年度毒偵緝字第557 號、毒
    偵字第2482號不起訴處分確定，已如前述，是被告顯係於觀
    察勒戒釋放後5 年以內再施用第二級毒品甲基安非他命。本
    件事證明確，被告上開犯行洵堪認定。
二、查甲基安非他命係毒品危害防制條例第2 條所稱之第二級毒
    品，不得持有、施用，被告竟持之以施用，核其所為，係犯
    毒品危害防制條例第10條第2 項之施用第二級毒品罪。被告
    持有甲基安非他命後，進而施用，其持有甲基安非他命行為
    應被其施用之行為所吸收，不另論罪。爰審酌被告經觀察勒
    戒後仍再犯相同罪行，顯見意志不堅，且犯後否認犯行，顯
    無悔意，態度非佳，惟念其犯罪係戕害自身，尚未害及他人
    ，所犯情節非重等一切情狀，量處如主文所示之刑。又中華
    民國九十六年罪犯減刑條例業經立法院制定，並業經總統於
    96年7 月4 日公布，自96年7 月16日起生效，本件被告犯罪
    時間係在96年4 月24日以前，合於上開減刑條例第2 條第1
    項第3 款之規定，且非同條例第3 條所定不得減刑之罪，是
    併依上開減刑條例規定減其2 分之1 之刑，併諭知易科罰金
    之折算標準。
據上論斷，應依刑事訴訟法第299 條第1 項前段，毒品危害防制
條例第10條第2 項，刑法第11條前段、第41條第1 項前段，中華
民國九十六年罪犯減刑條例第2 條第1 項第3 款、第7 條、第9
條，判決如主文。
本案經檢察官顏世翠到庭執行職務。
中　　華　　民　　國　　96　　年　　10　　月　　12 　日
                  刑事第十三庭    審判長法　官  李麗珠
                                        法  官  許映鈞
                                        法  官  俞秀美
上列正本證明與原本無異。
如不服本判決，應於送達後十日內敘明上訴理由，向本院提出上
訴狀
                                        書記官  林政良
中　　華　　民　　國　　96　　年　　10　　月　　12　　日
附錄本案論罪科刑法條全文：
毒品危害防制條例第10條：
施用第1級毒品者，處6月以上5年以下有期徒刑。
施用第2級毒品者，處3年以下有期徒刑。
